【裁判字號】    97,台上,2770
【裁判日期】    970619
【裁判案由】    傷害致人於死
【裁判全文】
最高法院刑事判決            九十七年度台上字第二七七○號
上  訴  人  甲○○
選任辯護人  王炳輝律師
            林志忠律師
上列上訴人因傷害致人於死案件，不服台灣高等法院台中分院中
華民國九十四年六月八日第二審判決（九十四年度上訴字第六○
號，起訴案號：台灣台中地方法院檢察署九十二年度偵字第二○
六八二號），提起上訴，本院判決如下：
    主  文
上訴駁回。
    理  由
按刑事訴訟法第三百七十七條規定，上訴於第三審法院，非以判
決違背法令為理由，不得為之。是提起第三審上訴，應以原判決
違背法令為理由，係屬法定要件。如果上訴理由書狀並未依據卷
內訴訟資料，具體指摘原判決不適用何種法則或如何適用不當，
或所指摘原判決違法情事，顯與法律規定得為第三審上訴理由之
違法情形，不相適合時，均應認其上訴為違背法律上之程式，予
以駁回。本件原審經審理結果，認為上訴人甲○○與已定讞之正
犯楊惠雄共同傷害被害人陳文亮致死之犯行明確，因而撤銷第一
審科刑之判決，改判仍論處上訴人以共同傷害人之身體，因而致
人於死罪刑（累犯），已詳敘其調查、取捨證據之結果及憑以認
定犯罪事實之心證理由。並就上訴人否認犯行之供詞及其所辯各
語認非可採，予以論述指駁。從形式上觀察，尚無足以影響判決
結果之違背法令之情形存在。上訴意旨略稱：(一)、依卷證資料，
固足以證明上訴人於楊惠雄毆打陳文亮時在場，及上訴人手扼陳
文亮之頸部，而應負共同傷害罪責。但楊惠雄與陳文亮係因偶然
之衝突，上訴人認為楊惠雄出手應不致過重，對於陳文亮因傷致
死無法預見。原判決令上訴人共負傷害致死罪刑，有判決適用法
則不當之違法。又上訴人否認有毆打陳文亮之行為，鑑定人高大
成判斷毆打陳文亮頭部者應為二人，係因「若一對一的毆打，不
可能造成像被害人這種四個面都受傷」之故；但陳文亮身高僅一
六一公分，楊惠雄自稱一七八公分，上訴人則為約一六八公分，
上訴人若以手腕抱住陳文亮，致使難以躲閃，是否亦無法造成其
頭部四面受傷，並非無疑。鑑定人高大成證稱：有將陳文亮之手
指甲剪下送鑑定，若有二個人的皮屑，就更能確定行兇者為二個
人，若非，也有可能只有一個人等語。其鑑定結果如何，原審漏
未說明，亦有應調查之證據而未予調查之違法。(二)、上訴人於見
陳文亮倒地後曾施予急救，與楊惠雄之逕自離去，犯後態度顯有
不同，原判決量刑與楊惠雄同為有期徒刑九年，與社會之法律感
情不相契合等語。惟查：(一)、原判決係綜核上訴人之部分供述，
證人蔡承賢所為目睹二人毆打一人之證詞，鑑定人即法醫師高大
成之鑑定意見及解剖紀錄等證據資料而為論斷，憑以認定本件案
發現場除上訴人、楊惠雄及陳文亮外，別無他人參與；而陳文亮
頸部之扼傷，係以手前臂壓迫頸部所形成；其頭部外傷則來自四
方，左右皆有，且力量不均勻，絕不可能係單一人之扼頸毆打所
形成，而係處於立姿之狀態，遭受二人以上之拳頭傷造成顱內大
量出血而死亡等情。並據此論述上訴人與楊惠雄係基於傷害之犯
意，共同毆打陳文亮頭部成傷，以及上訴人對於陳文亮之死亡，
在主觀上雖無預見，但客觀上應有預見，所為該當於傷害致人於
死罪之論據綦詳。並無適用法則不當之違法。至於鑑定人高大成
於原審詰問時陳稱：若陳文亮之手指甲經鑑定有二個人的皮屑，
更能確定兇手為二人，若不是，也有可能只有一個人等語。係指
陳文亮之手指甲留有兇手之皮屑而言。經查陳文亮之手指甲經比
對DNA 型別結果，並未發現死者以外之他人基因存在，有法務部
法醫研究所民國九十一年一月二十三日法醫毒字第○九一○○○
二○三號函可稽。依此，上開鑑定結果，既不足以推翻上訴人共
同毆打陳文亮事實之認定，則原判決漏未說明，固有微疵，然於
判決本旨及結果不生影響，自不得資為適法之第三審上訴理由。
(二)、刑之量定，為求個案裁判之妥當性，法律賦予法院裁量之權
。量刑輕重，本屬事實審法院得依職權自由裁量之事項，苟其量
刑已以行為人之責任為基礎，並斟酌刑法第五十七條各款所列情
狀，在法定刑度內，酌量科刑，孰輕誰重原無絕對客觀之標準，
如無偏執一端，致明顯失出失入情形，即不得遽指為違法。又刑
法上之共同正犯，應就全部犯罪結果負其責任，係基於共同犯罪
行為，應由正犯各負全部責任之理論，然於科刑時仍應審酌刑法
第五十七條所列各款情狀，分別情節，為各被告量刑輕重之標準
，並非必須或不得科以同一之刑。依卷證資料所示，上訴人固有
於陳文亮倒地後施以急救之舉，但見急救無效，亦旋即逃離現場
，並隱瞞自己涉案情節，直至楊惠雄於原審法院另案以九十二年
度上訴字第八二號判決後，始經發覺由檢察官自動檢舉偵辦。其
犯後態度與楊惠雄無分軒輊。原判決關於上訴人之科刑部分，業
於理由內具體說明其斟酌刑法第五十七條各款所列情狀而為刑之
量定之理由。自係依上訴人行為責任為基礎，復未逾越法定刑度
，依上說明，尤無共同正犯間之量刑輕重相差懸殊，有悖公平原
則之違法情形。上訴人泛以自己之說詞，指摘原判決量刑失衡云
云，並非第三審之合法上訴理由。而其餘上訴意旨，則係就屬於
原審採證認事職權之行使及原判決已詳加說明事項，任意指摘，
且仍為單純事實之爭執，尚難認已合乎第三審上訴理由之形式要
件。其上訴違背法律上之程式，應予駁回。
據上論結，應依刑事訴訟法第三百九十五條前段，判決如主文。
中    華    民    國  九十七  年    六    月   十九   日
                      最高法院刑事第十庭
                          審判長法官  邵  燕  玲
                                法官  李  伯  道
                                法官  孫  增  同
                                法官  吳      燦
                                法官  李  英  勇
      本件正本證明與原本無異
                                      書  記  官
中    華    民    國  九十七  年    六    月  二十五  日
                                                      K


司法院資訊處製作；財團法人民間司法改革基金會備份。
